臺灣高等法院刑事判決　　　　　　　　94年度上訴字第2859號
　　上　訴　人
　　即　自訴人　甲○○
　　被　　　告　乙○○
上列上訴人因自訴被告偽證案件，不服臺灣板橋地方法院94年度
自字第7號，中華民國94年6月7日第一審判決，提起上訴，本院
判決如下：
    主  文
上訴駁回。
    理  由
一、自訴意旨略以：自訴人甲○○前因違反毒品危害防制條例案
    件，於民國九十年十一月二日晚間十一時許為警查獲，經臺
    灣高等法院以九十三年度上更(一)字第四三七號判決判處有期
    徒刑十五年確定。被告乙○○為臺北縣政府警察局新莊分局
    為被告因所犯前揭刑事案件製作筆錄之員警，而於上述刑事
    案件審理時到庭就警詢筆錄製作過程具結證稱：「是一邊寫
    一邊錄音的。」、「問的部分我們會先告訴被告，讓被告初
    步回答，之後我們再製作筆錄，並且全程錄音。」等語。惟
    查：被告為自訴人製作之警詢筆錄時間長達一小時，而錄音
    時間僅二十分鐘，顯非全程錄音，被告於前開刑事案件具結
    所為證述顯非事實。因認被告涉犯刑法第一百六十八條之偽
    證罪嫌，爰依法提起自訴云云。
二、按犯罪之被害人得提起自訴，刑事訴訟法第三百十九條第一
    項前段定有明文；惟犯罪之被害人，係指犯罪當時之直接被
    害人而言（參照最高法院五十六年度臺上字第二三六一號、
    六十八年度臺上字第二一四號判例）。次按刑法上之誣告罪
    ，得由被誣告人提起自訴，係以誣告行為一經實施，既足使
    國家司法上之審判權或偵查權妄為開始，而同時又至少必使
    被誣告者受有名譽上之損害，縱使審判或偵查結果不能達到
    誣告者欲使其受懲戒處分或刑事處分之目的，而被誣告人在
    名義上已一度成為行政上或刑事上之被告，其所受名譽之損
    害，自係誣告行為直接且同時所加害。至於他人刑事被告案
    內為證人、鑑定人、通譯之人，在審判或偵查時，依法具結
    而為虛偽之陳述，固足使採證錯誤，判斷失平，致司法喪失
    威信，然此種虛偽之陳述，在他人是否因此被害，尚繫於執
    行審判或偵查職務之公務員採信其陳述與否而定，並非因偽
    證行為直接或同時受有損害，即與刑事訴訟法第三百十九條
    所稱之被害人並不相當，其無提起自訴之權，自不待言（參
    照最高法院二十六年渝上字第八九三號判例）。又不得提起
    自訴而提起者，應諭知不受理之判決，並得不經言詞辯論為
    之，此項規定於自訴程序亦準用之，刑事訴訟法第三百三十
    四條、第三百四十三條、第三百零七條均定有明文。
三、經查：本件上訴人即自訴人甲○○自訴被告乙○○於本院九
    十三年度上更(一)第四三七號刑事案件審判時具結而為虛偽之
    陳述，涉犯偽證罪嫌。惟按，刑法第一百六十八條偽證罪屬
    侵害國家法益之犯罪，已如上述，是自訴人自非犯罪之直接
    被害人，縱自訴人主張因判決結果影響其權益，仍難認為自
    訴人係本罪之直接被害人，依法不得提起自訴，自訴人不得
    提起本件自訴而提起，於法不合。
四、原審以自訴人非犯罪之直接被害人，依法不得提起自訴，而
    依刑事訴訟法第三百三十四條、第三百四十三條、第三百零
    七條諭知自訴不受理，經核並無不合。上訴人具狀仍執陳詞
    認其有權提起自訴，而指摘原判決不當，顯無理由，其上訴
    應予駁回，並不經言詞辯論為之。
據上論斷，應依刑事訴訟法第三百六十八條、第三百七十二條前
段，判決如主文。
中　　華　　民　　國　　94　　年　　9 　　月　　9 　　日
　　　　　　　　　刑事第十三庭  審判長法　官  劉景星
                                      法  官  陳博志
                                      法  官  李春地
以上正本證明與原本無異。
如不服本判決，應於收受送達後十日內向本院提出上訴書狀，其
未敘述上訴之理由者並得於提起上訴後十日內向本院補提理由書
（均須按他造當事人之人數附繕本）。
                                      書記官  柳秋月
中　　華　　民　　國　　94　　年　　9 　　月　　13　　日
